【裁判字號】    98,抗更(一),46
【裁判日期】    980805
【裁判案由】    假扣押
【裁判全文】
臺灣高等法院民事裁定                98年度抗更(一)字第46號
抗  告  人  丙○○
            乙○○
相  對  人  丁○建設股份有限公司
法定代理人  甲○○
上列當事人間假扣押事件，抗告人對於中華民國98年2月9日臺灣
臺北地方法院98年度裁全字第956號所為裁定提起抗告，經最高
法院發回，本院裁定如下：
    主  文
原裁定除確定部分外廢棄。
上廢棄部分，相對人在原法院之聲請駁回。
聲請、抗告費用及發回前再抗告費用，除確定部分外，均由相對
人負擔。
    理  由
一、按債權人就金錢請求或得易為金錢請求之請求，欲保全強制
    執行者，得聲請假扣押。假扣押非有日後不能強制執行或甚
    難執行之虞者，不得為之。請求及假扣押之原因應釋明之。
    前項釋明如有不足，而債權人陳明願供擔保或法院認為適當
    者，法院得定相當之擔保，命供擔保後為假扣押，民事訴訟
    法第522條第1項、第523條第1項及第526條第1項、第2項定
    有明文。若債權人就其請求及假扣押之原因絲毫未予釋明，
    法院即不得命供擔保後為假扣押。又所謂「請求之原因事實
    」，即本案請求所由發生之原因事實；「假扣押之原因」，
    係指日後有不能強制執行或甚難執行之虞，或應在外國為強
    制執行之情形，如債務人浪費財產，增加負擔，或就其財產
    為不利益之處分，將成為無資力之狀態，或將移住遠地、逃
    匿無蹤、隱匿財產等。是債權人就假扣押之原因，依法有釋
    明之義務，亦即須提出可使法院信其主張為真實之證據，必
    待釋明有所不足，而債權人陳明願供擔保或法院認為適當者
    ，法院始得定相當之擔保，命供擔保後為假扣押，若債權人
    未釋明假扣押之原因，即不符假扣押之要件。
二、相對人聲請意旨略以：相對人於民國（下同）96年2月12日
    與第三人戊○○、己○○、庚○○、債務人辛○○ (未據其
    提起抗告，已告確定)、抗告人丙○○、乙○○等人，就位
    於台北市○○區○○段壬○段24之1號土地（下稱系爭土地
    ）簽訂合建契約書（下稱系爭合建契約），約定辛○○等人
    應騰空系爭土地，並同意提供系爭土地予相對人辦理信託登
    記並設定抵押權予第三人癸○商業銀行股份有限公司（下簡
    稱癸○銀行），相對人已依約給付抗告人等新台幣（下同）
    40,400,000元之履約保證金。然辛○○及抗告人等迄未依約
    騰空系爭土地，更未於系爭土地信託前排除系爭土地之所有
    糾紛，甚至於要求第三人癸○銀行暫緩系爭信託契約之約定
    ，使相對人無法獲得銀行融資，更導致系爭合建契約完全停
    擺，則相對人依約得請求辛○○與抗告人等加倍返還履約保
    證金80,800,000元。而辛○○為抗告人等及系爭合建契約之
    代理人，且辛○○及抗告人等依系爭合建契約為連帶債務人
    ，近聞辛○○之財產遭其夫子○○花費損失高達二億元，且
    據網路新聞之報導，抗告人丙○○仍須由辛○○按月提供生
    活費，足見其雖已成年，惟其財產仍由母親管理，故辛○○
    若有浪費財產之情，亦相對使抗告人之財產日漸減少，恐日
    後有不能強制執行或甚難執行之虞；另抗告人乙○○日前欲
    出國前往加拿大念書，則因其移往遠方隨時有逃匿之可能，
    爰陳明願供擔保，聲請將辛○○與抗告人等所有財產在30,
    000,000元範圍內予以假扣押云云。
三、抗告意旨略以：相對人即債權人所提出之合建契約、授權書
    等，均非抗告人乙○○本人親自簽名，且其簽約時尚未成年
    ，其母親辛○○之代理行為，非對抗告人乙○○有利而無效
    ，況乙○○並未收取相對人任何款項，也未曾授權他人代為
    受領。另抗告人丙○○為一成年人，名下財產皆自己處置，
    迄未為任何移轉等脫產行為，相對人並未釋明假扣押之原因
    ，僅提出一紙關於辛○○之八卦新聞，實不可採。而原法院
    竟以相對人陳明願供擔保為由，准許相對人假扣押之聲請，
    自有未合，爰提起抗告請求廢棄原裁定等語。
四、經查，相對人於原法院聲請假扣押，固據提出聲請狀、合建
    契約書、授權書、協議書、同意書、確認書、癸○銀行不動
    產信託契約書、支票及履約保證金明細、律師函、丑○新聞
    報導等件影本為證（見原法院卷第9、12至94頁），以釋明
    假扣押之請求及原因。惟抗告人等與共同債務人辛○○為不
    同權利義務主體，則其是否具備假扣押之事由及其要件，自
    應個別為之認定，故依其相對人所提之證據及其主張，至多
    僅就辛○○部分已為之釋明，惟就抗告人等之部分，相對人
    並未釋明抗告人等有如何浪費資產，增加負擔，或就其財產
    為不利益之處分，將成為無資力之狀態，或將移住遠地、逃
    匿無蹤、隱匿財產，將致日後有不能強制執行或甚難執行之
    虞之情事，僅言抗告人丙○○仍須由辛○○按月提供生活費
    ，抗告人乙○○日前欲出國前往加拿大念書，故辛○○若有
    浪費財產之情，亦相對使丙○○之財產日漸減少，或乙○○
    將移往遠方隨時有逃匿之可能，而未提出可使法院信其主張
    大概為真實之證據，難認已就假扣押之原因盡釋明之責，其
    聲請就抗告人丙○○、乙○○部分自不符假扣押之要件，揆
    諸首揭規定及說明，縱令相對人願供擔保以代釋明，仍不應
    准許。原法院未予詳查，遽以裁定就抗告人丙○○、乙○○
    部分准予假扣押，尚有未洽。抗告論旨指摘原裁定此部分不
    當，求予廢棄，非無理由。應由本院將原裁定就此部分予以
    廢棄，更為裁定如主文第2項所示（另就債務人辛○○准許
    部分，未據辛○○提起抗告，已告確定）。
五、據上論結，本件抗告為有理由，爰依民事訴訟法第492條、
    第95條、第78條，裁定如主文。
中    華    民    國    98    年    8     月    5     日
                    民事第五庭
                        審判長法  官  魏麗娟
                              法  官  陳博享
                              法  官  黃雯惠
正本係照原本作成。
本裁定除以適用法規顯有錯誤為理由，不得再抗告。如提起再抗
告，應於收受後10日內委任律師為代理人向本院提出再抗告狀。
並繳納再抗告費新台幣1千元。
中    華    民    國    98    年    8     月    6     日
                              書記官  秦慧榮


司法院資訊處製作；財團法人民間司法改革基金會備份。
